【裁判字號】    95,簡上,218
【裁判日期】    950810
【裁判案由】    詐欺
【裁判全文】
臺灣臺南地方法院刑事判決             95年度簡上字第218號
上  訴  人  臺灣臺南地方法院檢察署檢察官
被      告  乙○○
上列上訴人因被告詐欺案件，不服本院95年度簡字第1142號中華
民國95年4月27日第一審簡易判決（聲請簡易判決處刑案號：95
年度偵字第406號），提起上訴，本院管轄之第二審合議庭判決
如下：
    主  文
原判決撤銷。
乙○○幫助意圖為自己不法之所有，以詐術使人將本人之物交付
，處拘役參拾日，如易科罰金，以銀元參佰元即新台幣玖佰元折
算壹日。
    事  實
一、乙○○自「小兵立大功」之報紙廣告得知有人欲購買銀行、
    郵局帳戶，即與之聯絡，其可預見一般取得他人金融帳戶使
    用之行徑，常與行財產犯罪事實之需要密切相關，又對提供
    帳戶雖無引發他人萌生犯罪之確信，但仍以縱若有人持之犯
    罪，亦無違其本意之犯意，竟基於幫助某不詳年籍姓名成年
    人實施詐欺犯罪之犯意，於民國九十四年四月底之某日，在
    台南縣永康市奇美醫院前，將己有台南縣關廟鄉○○路郵局
    帳號00000000000000號帳戶之存摺及提款卡
    等物，以新台幣（下同）三千元之代價，出售並交付予該不
    詳年籍姓名成年人使用，並告知提款卡密碼。該人即與其他
    不詳姓名年籍之詐騙集團成員，意圖為自己不法之所有，基
    於詐欺之犯意，於九十四年六月二十日下午二時許，撥打電
    話予劉偉光，自稱係「名家電腦股份有限公司」人員，並向
    甲○○佯稱獲得公司抽獎活動二獎，然須先行繳納律師公證
    費用始能領獎云云，致甲○○信以為真而陷於錯誤，於翌（
    二十一）日上午十時五十分許，在台北市○○街二十二號南
    陽郵局，匯款七千元至乙○○上開帳戶內。嗣該詐欺集團復
    要求甲○○匯款五萬八千五百元之完稅保證金，甲○○始知
    受騙，經報警處理，而循線查知上情。
二、案經台南縣警察局歸仁分局報請台灣台南地方法院檢察署檢
    察官偵查後聲請簡易判決處刑。
    理  由
一、前揭事實，業據被告乙○○於警詢、偵查及本院審理時坦承
    不諱，核與證人即被害人劉偉光於警詢中證述之情節大致相
    符，並有郵政國內匯款執據影本、被告前開帳戶之客戶基本
    資料及客戶歷史交易清單各一紙等附卷可稽。是被告之自白
    核與事實相符，堪信為真實。又衡諸金融存款帳戶，事關存
    戶個人財產權益之保障，其專有性自屬甚高，除非本人或與
    本人親密關係者，難認有何理由可自由流通使用該存褶，一
    般人均有妥為保管防阻他人任意使用之認識，縱使特殊情況
    偶有交付他人使用之需，亦必然深入瞭解用途及合理性後，
    再行提供以使用，方符常情；且該等專有物品如若落入不明
    人士手中，如若未加以闡明正常用途，極易被利用為與財產
    有關之犯罪工具，此為吾人依一般生活認知所易於體察之常
    識，而若有犯罪意圖者，非有正當理由，竟徵求他人提供帳
    戶，客觀上可預見其目的，係供為某筆資金之存入，後再行
    領出之用，且該筆資金之存入及提領過程係有意隱瞞其流程
    及行為人身份曝光之用意，一般人本於一般認知能力均甚易
    於意會。復被告對該不詳年籍姓名之他人身份來歷毫無所悉
    ，竟提供其專有之帳戶予該人。從而，本件被告應係基於幫
    助某不詳年籍姓名之人實施詐欺犯罪之犯意，提供存摺及提
    款卡予該不詳年籍姓名之人使用之事實，堪予認定。綜上，
    本件事證明確，被告上開犯行，已堪認定。
二、按行為後法律有變更者，適用行為時之法律；但行為後之法
    律有利於行為人者，適用最有利於行為人之法律。刑法第二
    條第一項定有明文。查被告行為後，刑法第三十條及第四十
    一條有關幫助犯及易科罰金之規定，業於九十四年二月二日
    修正公布，並自九十五年七月一日生效施行。被告於犯罪時
    之刑法第三十條第一項、第二項分別規定：「幫助他人犯罪
    者，為從犯。雖他人不知幫助之情者，亦同」、「從犯之處
    罰，得按正犯之刑減輕之」，而九十五年七月一日修正公布
    施行之刑法第三十條第一項、第二項則規定：「幫助他人實
    行犯罪行為者，為幫助犯。雖他人不知幫助之情者，亦同」
    、「幫助犯之處罰，得按正犯之刑減輕之」。經比較修正前
    後之幫助犯規定，修正前刑法並無不利於被告，則依刑法第
    二條第一項前段，適用修正前刑法第三十條規定。又被告於
    行為時之刑法第四十一條第一項前段規定：「犯最重本刑為
    五年以下有期徒刑以下之刑之罪，而受六個月以下有期徒刑
    或拘役之宣告，因身體、教育、職業、家庭之關係或其他正
    當事由，執行顯有困難者，得以一元以上三元以下折算一日
    ，易科罰金」，並被告行為時之易科罰金折算標準，修正前
    罰金罰鍰提高標準條例第二條前段（現已刪除）規定，就其
    原定數額提高為一百倍折算一日，則本件被告行為時之易科
    罰金折算標準，應以銀元三百元折算一日，經折算為新台幣
    後，應以新台幣九百元折算為一日。惟九十五年七月一日修
    正公布施行之刑法第四十一條第一項前段則規定：「犯最重
    本刑為五年以下有期徒刑以下之刑之罪，而受六個月以下有
    期徒刑或拘役之宣告者，得以新台幣一千元、二千元或三千
    元折算一日，易科罰金」。比較修正前後之易科罰金折算標
    準，以九十五年七月一日修正公布施行前之規定，較有利於
    被告，自應依刑法第二條第一項前段，適用修正前刑法第四
    十一條第一項前段規定，諭知易科罰金之折算標準。合先敘
    明。
三、核被告乙○○所為，係犯修正施行前刑法第三十條第一項、
    第三百三十九條第一項詐欺取財罪之幫助犯。被告實施詐欺
    構成要件以外之行為，係幫助犯，爰依修正施行前刑法第三
    十條第二項規定，按正犯之刑減輕之。又按幫助犯之成立，
    行為人主觀上須有幫助故意，客觀上須有幫助行為，並係從
    屬於正犯而無獨立性，故幫助犯須對正犯之犯罪事實，具有
    共同認識而加以助力，始能成立，其所應負責任，亦以與正
    犯有同一認識之事實為限，是若正犯所犯之事實，超過幫助
    犯所共同認識之範圍時，幫助犯自僅就其所認識之範圍負責
    。本件被告雖預見取得其金融帳戶之人可能以之為詐欺取財
    之犯罪工具，而仍提供上開金融帳戶予他人使用，已如前述
    ，惟該取得被告帳戶之詐騙集團，其共犯人數、詐騙計畫、
    行騙手法、成員間之行為分擔、時間地點、犯罪次數等情，
    既係其用以詐騙社會大眾而使一般人陷於錯誤之方式，自具
    有高度隱密性，終究非外界所能窺知，被告僅係提供帳戶供
    他人使用者，顯難期待其竟能有超越一般常人之認識，而知
    悉詐騙集團幕後全盤犯罪真相，亦無積極證據證明被告具有
    上開認知或預見，自無由令其負幫助「共同」詐欺取財罪責
    ，附此敘明。
四、原審以被告犯行事證明確，依刑事訴訟法第四百四十九條第
    一項前段、第四百五十四條第二項、刑法第二十八條、第三
    百三十九條第一項、第三十條、第四十二條第二項前段、罰
    金罰鍰提高標準條例第一條前段、第二條，逕以簡易判決量
    處被告罰金（銀元）二千元，並諭知易服勞役之折算標準，
    固非無見。惟(一)刑法已於九十四年二月二日修正公布，並自
    九十五年七月一日生效施行，原審未及比較新舊法，容有未
    洽。(二)本件並非幫助「共同」詐欺取財，已如前述，原審認
    係幫助「共同」意圖為自己不法之所有，以詐術使人將本人
    之物交付，亦有未洽。(三)按刑罰之量定，固屬法院自由裁量
    之職權行使，惟刑事審判之量刑，在於實現刑罰權分配之正
    義，故法院對科刑判決之被告量刑，應符合罪刑相當原則，
    使罰當其罪，以契合人民之法律感情，此所以刑法第五十七
    條明定科刑時應審酌一切情狀，尤應注意該條所列各款情形
    ，以為科刑輕重之標準（最高法院九十二年台上字第三二六
    八號判決意旨參照）。查本件被告將己有之帳戶以三千元之
    代價售予詐騙集團，助長他人犯罪，危害社會治安，造成被
    害人劉偉光財產損失七千元，並考量現今詐欺犯罪猖獗，人
    頭帳戶氾濫，是原審僅量處被告罰金（銀元）二千元，難認
    符合罪刑相當原則，自有未洽。檢察官提起上訴，就量刑過
    輕部分，指摘原判決量刑不當，請求予以撤銷改判，為有理
    由，且原審亦有前開不當之處，自應由本院管轄之第二審合
    議庭將原判決予以撤銷，自為判決。爰審酌被告之品行、智
    識程度，不思正途賺取錢財，因貪圖小利而提供帳戶幫助他
    人詐欺，既助長他人犯罪，增加政府查緝困難，危害交易秩
    序與社會治安，造成本案被害人之財產損失非鉅，及犯後坦
    認犯行等一切情狀，量處如主文所示之刑，並諭知易科罰金
    之折算標準，以資懲儆。
據上論斷，應依刑事訴訟法四百五十五條之一第一項、第三項、
第三百六十九條第一項前段、第三百六十四條、第二百九十九條
第一項前段，刑法第二條第一項前段、第三百三十九條第一項、
修正施行前第三十條第一項、第二項、修正施行前第四十一條第
一項前段，廢止前罰金罰鍰提高標準條例第二條，刑法施行法第
一條之一，判決如主文。
本案經檢察官羅瑞昌到庭執行職務。
中    華    民    國    95    年    8    月     10    日
                  刑事第一庭  審判長法  官  沈揚仁
                                    法  官  張婷妮
                                    法  官  洪榮家
以上正本證明與原本無異。
本判決不得上訴。
                                    書記官  許悉愛
中    華    民    國    95    年    8    月     10    日
附錄本案論罪科刑法條全文：
刑法第三百三十九條第一項：
意圖為自己或他人不法之所有，以詐術使人將本人或第三人之物
交付者，處五年以下有期徒刑、拘役或科或併科一千元以下罰金
。


司法院資訊處製作；財團法人民間司法改革基金會備份。
